【裁判字號】    96,訴,5095
【裁判日期】    970128
【裁判案由】    毒品危害防制條例
【裁判全文】
臺灣高雄地方法院刑事判決              96年度訴字第5095號
公  訴  人  臺灣高雄地方法院檢察署檢察官
被      告  甲○○
上列被告因毒品危害防制條例案件，經檢察官提起公訴（96年度
毒偵字第9266號），經本院改依簡式審判程序，判決如下：
    主  文
甲○○施用第一級毒品，處有期徒刑捌月，扣案含海洛因殘渣之
注射針筒壹支，沒收銷燬之。又施用第二級毒品，處有期徒刑
月。應執行有期徒刑拾月，扣案含海洛因殘渣之注射針筒壹支，
沒收銷燬之。
    事  實
一、甲○○前曾於民國96年間因施用毒品案件，經本院以96年毒
    聲字756 號裁定令入勒戒處所執行觀察、勒戒後，於96年6
    月26日因無繼續施用傾向執畢出所，並經台灣高雄地方法院
    檢察署檢察官以96年度毒偵字第4305號為不起訴處分確定在
    案。詎猶不知戒斷毒品，竟於上開觀察勒戒執行完畢釋放後
    5 年內，竟分別基於施用第一級毒品海洛因與第二級毒品甲
    基安非他命之犯意，於96年10月15日下午6 時30分許，在高
    雄市○○區○○路某處加油站廁所內，以針筒注射方式施用
    海洛因1 次；另於96年10月16日上午3 時25分許採尿前溯及
    96小時內之某時（不含為警查獲時起至採尿時止之時間），
    在不詳地點，將甲基安非他命以玻璃球燒烤之方式施用1次
    。嗣於同年月16日上午2 時10分許，在高雄市前金區○○○
    路184 巷前，因其形跡可疑為警攔檢盤查，當場查扣由甲○
    ○主動交出之業經使用而含有海洛因殘渣之注射針筒1 支，
    並經其同意接受採尿送驗後，呈嗎啡及甲基安非他命陽性反
    應，因而查悉上情。
二、案經高雄市政府警察局報請臺灣高雄地方法院檢察署檢察官
    偵查起訴。
    理  由
一、本件被告甲○○所犯為死刑、無期徒刑、最輕本刑為3年以
    上有期徒刑以外之罪，其於準備程序進行中，就被訴事實為
    有罪之陳述，經受命法官告知簡式審判程序之旨，並聽取當
    事人之意見後，經被告同意適用簡式審判程序，本院亦認無
    不得或不宜改依簡式審判程序進行之處，爰依刑事訴訟法第
    273條之1第1項、第284條之1規定，由本院合議庭裁定裁定
    本件由受命法官獨任進行簡式審判程序，合先敘明。
二、上揭事實，業據被告於本院審理時坦承不諱（見本院卷第23
    頁）。經查：員警查獲被告後，經採集其尿液檢體（編號：
    L專-96519號）送請高雄市立凱旋醫院檢驗結果，呈現嗎啡
    及甲基安非他命之陽性反應，並將扣案之注射針筒1 支送驗
    ，結果判定含海洛因成分，有高雄市政府警察局保安警察大
    隊扣押物品目錄表、偵辦毒品危害防制條例嫌疑人尿液採證
    代碼對照表、高雄市立凱旋醫院96年10月22日A00000000 號
    濫用藥物尿液檢驗報告、高雄醫學大學附設中和紀念醫院96
    年12月25日0000-000號檢驗報告各1 紙、及查獲注射針筒照
    片1 張附卷可稽（見警卷第9 、14、16頁、偵查卷第11頁及
    本院卷第13頁）。按海洛因於人體內會水解為嗎啡，再循嗎
    啡代謝方式排出體外，業經行政院衛生署80年以056954 號
    函釋明確。甲基安非他命經口服投與後約百分之70於24 小
    時內自尿中排出，約百分之90於96小時內自尿中排出，且甲
    基安非他命成分之檢出與其投與方式、投與量、個人體質、
    採尿時間與檢測儀器之精密度等諸多方式有關，因此僅憑尿
    液中呈甲基安非他命陽性反應，並無法確實推算吸食時間距
    採集時間之長短，惟依上述資料推斷，最長不會超過4 日即
    96小時，亦經行政院衛生署藥物食品檢驗局81年2 月8 日81
    藥檢一字第001156號函釋明確。又按目前常用之尿液安非他
    命或嗎啡篩檢方式，包括酵素免疫分析法（EIA） 、薄層色
    層分析法（TLC） 及放射免疫分析法（RIA） 。文獻報告中
    ，確實有藥物交叉反應，可在尿液測試中產生偽陽性之甲基
    安非他命或嗎啡反應。但利用精密的儀器分析，將可排除偽
    陽性之可能，而得到正確的答案。在良好的操作條件下，以
    氣相層析質譜儀作藥物及其代謝產物之定性及定量分析檢驗
    ，幾乎不會有偽陽性反應產生，亦即如尿液中未含有煙毒之
    反應者，即不可能產生因藥物所引起之偽陽性反應，已屬週
    知事實（行政院國軍退除役官兵輔導委員會榮民總醫院以83
    年4 月7 日（83）北總內字第03059 號函、行政院衛生署藥
    物管制藥品管理局92年6 月20日管檢字第0920004 713 號函
    參照）。本件被告之尿液檢體，乃經鑑定機關以酵素免疫分
    析法（EIA） 初步檢驗，再利用氣相層析質譜儀（GC/MS ）
    為確認檢驗，顯可排除被告因服用藥物導致尿液測試呈偽陽
    性反應之可能。足認被告自白於上開期間施用第一級毒品海
    洛因、第二級毒品甲基安非他命乙節，確與事實相符，堪認
    為真。
三、查被告如事實欄一所述，於96年間因施用毒品，經本院裁定
    送觀察、勒戒後，並於於96年6月26日執畢釋放出所等情，
    有臺灣高等法院被告前案紀錄表（含入出監資料）可考。足
    認被告係於觀察勒戒釋放後，5年內再犯本次施用毒品犯行
    ，自應依法論科。
四、查海洛因、甲基安非他命各係毒品危害防制條例第2 條第2
    項第1 款、第2 款所定之第一級毒品與第二級毒品。核被告
    所為，各係犯毒品危害防制條例第10條第1 項之施用第一級
    毒品罪、及同條第2 項之施用第二級毒品罪。其施用海洛因
    與甲基安非他命前分別持有海洛因、甲基安非他命之低度行
    為，應為施用之高度行為所吸收，均不另論罪。又被告所犯
    上開2 罪間，犯意各別、行為互殊，觸犯構成要件相異之罪
    名，自應分論併罰。爰審酌被告經觀察勒戒後，並未戒絕毒
    品，另再施用毒品，顯見其自制力不足，無法擺脫毒品，故
    應藉由刑罰之執行，以收教化之功能，惟念其於犯後態度良
    好，並能坦承犯行，及施用毒品本質上係屬戕害自身健康之
    行為，尚未直接危害他人，反社會性之程度應屬較低等一切
    情狀，分別量處如主文所示之刑，並定其應執行之刑。另
    本件扣案之注射針筒1 支，經送驗結果，呈海洛因陽性反應
    ，業如前述，則該針筒與其內殘餘之海洛因若需完全析離，
    需耗費成本過鉅，應認其與毒品間已無法析離，而將整體視
    為海洛因，不問屬於犯人與否，而依同條例第18條第1 項前
    段之規定，諭知沒收銷燬之。
據上論斷，應依刑事訴訟法第273 條之1 第1 項、第299 條第1
項前段，毒品危害防制條例第10條第1項、第2項、第18條第1項
前段，刑法第11條、第51條第5款，判決如主文。
本案經檢察官郭騰月到庭執行職務。
中    華    民    國    97    年    1     月     28   日
                  刑事第一庭    法  官  張琬如
以上正本證明與原本無異。
如不服本判決應於收受本判決後10日內向本院提出上訴書狀，並
應敘述具體理由，如未敘述上訴理由者，應於上訴期間屆滿後20
日內補提理由書狀於本院（均須按他造當事人之人數附繕本）「
切勿逕送上級法院」。
中    華    民    國    97    年    1     月    28    日
                                書記官  劉甄庭
附錄本判決論罪之法條：
毒品危害防制條例第10條
施用第一級毒品者，處6月以上5年以下有期徒刑。
施用第二級毒品者，處3年以下有期徒刑。


司法院資訊處製作；財團法人民間司法改革基金會備份。
